【裁判字號】    97,易,4672
【裁判日期】    971229
【裁判案由】    家庭暴力防治法之傷害
【裁判全文】
臺灣臺中地方法院刑事判決              97年度易字第4672號
公  訴  人  臺灣臺中地方法院檢察署檢察官
被      告  甲○○
上列被告因家庭暴力防治法之傷害案件，經檢察官提起公訴（
97年度偵字第22399號），本院判決如下：
    主  文
甲○○犯傷害罪，處拘役伍拾玖日，如易科罰金，以新臺幣壹仟
元折算壹日。
    事  實
一、甲○○係乙○○之夫，2人間具有家庭暴力防治法第3條第1
    款所定之家庭成員關係，於民國97年3月20日上午9時許，因
    甲○○找不到其手機，懷疑是乙○○拿走，即進入乙○○之
    臥室打開床頭櫃尋找，致床頭櫃撞到乙○○之頭（未成傷）
    ，乙○○隨即醒來，甲○○即向乙○○揚言：「之前核發之
    保護令已經到期了，我沒有在怕妳了」、「要告去告」等語
    ，隨即再往衣櫥拿走乙○○皮包，到2人之女兒房間打開尋
    找手機。乙○○見狀，不欲甲○○翻找其皮包，乃與之發生
    拉扯，欲拿回皮包。詎料，甲○○竟基於傷害他人之犯意，
    接續以腳踢乙○○右小腿數下，並以手毆打乙○○之左、右
    手等處，使乙○○受有右前臂、右上臂、左前臂、右小腿等
    處挫傷之傷害。
二、案經乙○○告訴臺灣臺中地方法院檢察署檢察官偵查起訴。
    理  由
壹、程序部分：
一、按除簡式審判程序、簡易程序及第376條第1款、第2款所列
    之罪之案件外，第一審應行合議審判，刑事訴訟法第284條
    之1定有明文；次按最重本刑為3年以下有期徒刑、拘役或專
    科罰金之罪，亦為刑事訴訟法第376條第1款所明定。
二、查本件被告甲○○涉犯刑法第277條第1項之普通傷害罪，其
    最重本刑為3年以下有期徒刑，依上開規定，自毋庸行合議
    審判，合先敘明。
貳、實體部分：
一、證據能力部分：
  (一)按被告以外之人於審判外之言詞或書面陳述，除法律有規定
    者外，不得作為證據；被告以外之人於審判中有下列情形之
    一，其於檢察事務官、司法警察官或司法警察調查中所為之
    陳述，經證明具有可信之特別情況，且為證明犯罪事實之存
    否所必要者，得為證據：一、死亡者。二、身心障礙致記憶
    喪失或無法陳述者。三、滯留國外或所在不明而無法傳喚或
    傳喚不到者。四、到庭後無正當理由拒絕陳述者；該言詞或
    書面陳述，雖不符刑事訴訟法第159條之1至第159條之4之規
    定，而經當事人於審判程序同意作為證據，法院審酌該言詞
    陳述或書面陳述作成時之情況，認為適當者，亦得為證據；
    當事人、代理人或辯護人於法院調查證據時，知有第159條
    第1項不得為證據之情形，而未於言詞辯論終結前聲明異議
    者，視為有前項之同意，刑事訴訟法第159條第1項、第159
    條之3、第159條之5分別定有明文。核其立法理由在於傳聞
    證據未經當事人之反對詰問予以核實，乃排斥其證據能力。
    惟當事人如放棄對原供述人之反對詰問權，於審判程序表示
    同意該等傳聞證據可作為證據，此時，法院除認該傳聞證據
    欠缺適當性外，自可承認其證據能力。又當事人、代理人或
    辯護人於調查證據時，知有刑事訴訟法第159條第1項不得為
    證據之情形，卻表示「對於證據調查無異議」、「沒有意見
    」等意思，而未於言詞辯論終結前聲明異議者，應視為已有
    將該等傳聞證據採為證據之同意（參見最高法院94年度臺上
    字第2976號判決意旨）。
  (二)本件檢察官、被告於審判期日，對本案之全部證據之證據能
    力均不爭執，復於審判期日就本院提示之證據於言詞辯論終
    結前，均未就所調查之證據主張有刑事訴訟法第159條不得
    為證據之情形，且均表示無意見，本院審酌該等證據作成時
    ，亦無不適當之處，是參考上開最高法院判決要旨，應視為
    已有將該等傳聞之證據採為證據之同意，本案經調查之證據
    均有證據能力。
二、認定犯罪事實所根據的證據及理由：
  (一)證人即被害人乙○○於偵查中證稱：被告去賭博到20日的凌
    晨才回家，早上9點多伊還在睡覺，被告就打開床頭櫃，打
    到伊的頭，伊就醒了，被告走到衣櫥要拿伊的皮包，後來被
    告就拿走伊的皮包往女兒的房間走，伊就與被告在女兒的房
    間拉扯皮包，被告用腳踢伊右小腿前面，踢了好幾下，還有
    打伊的左手小臂好幾下，拉扯當中，伊右手虎口附近、右手
    大臂受傷等語（參見97年度偵字第22399號卷第18頁）明確
    ，並有行政院衛生署臺中醫院診斷證明書1紙、被告受傷照
    片1幀、現場照片2幀附卷（附於97年度偵字第22399號卷第
    9、20、21頁）可憑。
  (二)被告前於95年12月2日亦因毆打告訴人成傷，經告訴人聲請
    核發保護令並提起刑事告訴，經本院以96年度家護字第6號
    核發民事通常保護令，刑責部分則由臺灣臺中地方法院檢察
    署檢察官以96年度偵字第648號提起公訴，嗣因告訴人撤回
    刑事告訴，經本院諭知公訴不受理判決等情，有上開民事通
    常保護令、起訴書及臺灣高等法院被告前案紀錄表各1份附
    卷可佐，告訴人乙○○上開指訴情節應非設詞杜撰。
  (三)證人即當天到場處理之警員徐國庭於本院97年度家護字第96
    2號通常保護令案件中到庭具結證稱：伊在97年3月20日有去
    過1次被告與告訴人的家，是與證人吳建成一起進去，伊進
    去時，兩造各坐一方，沒有發有家暴、凌亂的情形，當時也
    沒有人有受傷，伊並沒有叫告訴人去驗傷，當時兩造不發一
    語，各坐一方，後來聽證人吳建成說告訴人有受傷，告訴人
    有去驗傷，通常有發現民眾有受傷，會請民眾去驗傷，伊沒
    有發現告訴人手臂有受傷等語；證人即到場處理之警員吳建
    成於本院97年度家護抗字第66號通常保護令案件中亦到庭具
    結證稱：伊有去被告的家裡處理家暴案件1次，伊到現場時
    ，被告、告訴人各坐一方，兩造好像都沒有受傷的情形，好
    像告訴人有提到被告打她，因為時間太久了，伊忘記了，當
    時伊有告知告訴人本身的權利，若要聲請家暴的話，請告訴
    人去驗傷，告訴人當時好像有拉開腳上的褲子、手臂上的衣
    服給伊看，伊說若被告有打告訴人，請告訴人去驗傷等語，
    足認被告與告訴人於本件案發之時，確有發生爭執始有通知
    警員到場處理之必要，而證人徐國庭、吳建成雖對告訴人是
    否有受傷之情形，或證稱沒看到，或證稱忘記了，然就告訴
    人所受之傷害為右前臂、右上臂、左前臂、右小腿等處挫傷
    而言，並無開放性傷口，且挫傷時常需待過相當時間始會顯
    現，要難據上開證人徐國庭、吳建成之證述為被告有利事實
    之認定。
  (四)被告於偵查中辯稱：伊是3月20日凌晨2點多才回家，伊回家
    就去睡覺了，20日起床，警察就來了，沒有發生爭執，伊19
    日晚上沒有喝酒，是與朋友去打麻將云云，惟被告與告訴人
    於3月20日早上確有發生爭執一節，已如前述，被告上開所
    辯，不足採信。
  (五)本件事證明確，被告犯行洵堪認定。
三、論罪科刑的理由：
  (一)核被告所為，係犯刑法第277條第1項之普通傷害罪。
  (二)爰審酌被告犯罪之動機、目的、手段，僅因細故出手毆打告
    訴人成傷，告訴人所受傷勢非重，未能與告訴人達成和解，
    犯罪後猶飾詞圖卸，不知悔改等一切情狀，量處如主文所示
    之刑，並諭知易科罰金之折算標準。
四、適用法律依據：
  (一)刑事訴訟法第284條之1、第299條第1項前段。
  (二)刑法第277條第1項、第41條第1項前段。
  (三)刑法施行法第1條之1。
本案經檢察官丙○○到庭執行職務。
中    華    民    國    97    年    12    月    29    日
                  刑事第四庭    法  官  洪挺梧
以上正本證明與原本無異。
如不服本判決應於收受送達後10日內向本院提出上訴書狀，並應
敘述具體理由；其未敘述上訴理由者，應於上訴期間屆滿後20日
內向本院補提理由書（均須按他造當事人之人數附繕本）「切勿
逕送上級法院」。
                                書記官  劉雅玲
中    華    民    國    97    年    12    月    29    日
附錄本判決論罪科刑法條：
中華民國刑法第277條
（普通傷害罪）
傷害人之身體或健康者，處3年以下有期徒刑、拘役或1千元以下
罰金。
犯前項之罪因而致人於死者，處無期徒刑或7年以上有期徒刑；
致重傷者，處3年以上10年以下有期徒刑。


司法院資訊處製作；財團法人民間司法改革基金會備份。
